【裁判字號】    99,抗,55
【裁判日期】    990507
【裁判案由】    假扣押
【裁判全文】
臺灣高等法院臺南分院民事裁定            99年度抗字第55號
抗  告  人  乙○○
上列抗告人因與相對人甲○○間假扣押事件，對於中華民國九十
九年三月十日臺灣臺南地方法院所為裁定（九十九年度事聲字第
一四號）提起抗告，本院裁定如下：
    主  文
抗告駁回。
抗告訴訟費用新台幣壹仟元由抗告人負擔。
    理  由
一、抗告意旨略以：人民之生存權、工作權及財產權應予保障，
    憲法第十五條定有明文。伊為工作生存之自用小客車，無端
    被相對人撞毀，相對人擅以台灣省台南區車輛行車事故鑑定
    委員會無法鑑定責任之交通事件，對伊提起過失傷害訴訟，
    進而對伊賴以生存之自用住宅執行假扣押，守法人民之生存
    、工作及財產權全無保障，依法提起抗告，請求廢棄原裁定
    等語。
二、按債權人就金錢請求或得易為金錢請求之請求，有日後不能
    強制執行或甚難執行之虞，欲保全強制執行者，得聲請假扣
    押，民事訴訟法第五百二十二條第一項、第五百二十三條第
    一項定有明文。又請求及假扣押之原因，應釋明之；前項釋
    明如有不足，而債權人陳明願供擔保或法院認為適當者，法
    院得定相當之擔保，命供擔保後為假扣押，民事訴訟法第五
    百二十六條第一、二項亦定有明文。所謂「假扣押之原因」
    係指日後有不能強制執行或甚難執行之虞，如債務人陷於財
    務困境、浪費財產，增加負擔，或就其財產為不利益之處分
    ，或將移往遠地、逃匿無蹤、隱匿財產等是。另「證明」與
    「釋明」在構成法院之心證上程度未盡相同，所謂證明者，
    係指當事人提出之證據方法，足使法院產生堅強之心證，可
    以完全確信其主張為真實而言，與釋明云者，為當事人提出
    之證據未能使法院達於確信之程度，僅在使法院得薄弱之心
    證，信其事實上之主張大概為如此者有間，二者非性質上之
    區別，乃分量上之不同（最高法院九十五年度台抗字第三八
    六號裁判要旨參照）。
三、經查：相對人於原法院主張其於民國九十八年九月三十日騎
    乘車牌號碼H五X-二七七號重型機車與抗告人所駕駛車牌號
    碼Y九-一八二八號自小客車，於台南市○○路與勝利路口處
    發生通事故，相對人因人車倒地，致受有右上犬齒到左上側
    門齒區間及右下犬齒到左下第一小臼齒區間外傷性齒槽骨斷
    裂，右上犬齒右上側門齒右上中門齒左上中門齒左上側門齒
    側大脫位，左右上顎側門齒牙冠牙根斜裂癒後不良拔除，左
    右上顎中門齒牙冠斷裂，左下第一小臼內陷性脫位，右下犬
    齒，中、側門齒及左下中側門齒及犬齒脫落喪失及頷之開放
    性傷口併齒槽骨骨折、雙側遠端橈骨骨折、右側鎖骨骨折之
    傷害，導致相對人因此事故支出醫療費用且辦理休學，另致
    就業遲延、增加生活上需要等事實，已據提出國立成功大學
    醫學院附設醫院診斷證明書、台南市警察局第五分局道路交
    通事故現場圖等為證（見原審司執全卷第五至六頁、第一三
    頁），可認為相對人就聲請假扣押之原因事實已為相當之釋
    明。雖兩造前揭交通事故尚未經台灣台南地方法院檢察署為
    提起公訴與否之決定，損害賠償部分亦未經相對人起訴請求
    ，惟此乃相對人損害賠償請求是否有理由之問題，並不能據
    此否認相對人聲請假扣押保全日後強制執行之權利。又就假
    扣押之原因即相對人有何日後不能強制執行或甚難執行之虞
    等情形，具狀陳明抗告人雖於車禍發生當時曾向相對人家長
    表示願負賠償責任，但於九十八年十二月二十一日台灣台南
    地方法院檢察署開庭時，抗告人竟表示係相對人闖紅燈肇事
    ，且案發時抗告人並未搭載任何乘客，其於前開開庭期日向
    檢察官表示，其車上載有他人可證明相對人違規，足證抗告
    人並無依法履行賠償責任之誠意，為免其脫產，請准供擔保
    為假扣押，有相對人九十八年十二月三十日民事假扣押聲請
    狀在卷可參（見原審司執全卷第二至三頁），益見相對人對
    假扣押之原因亦已補充為釋明，自無不許其供擔保就抗告人
    之財產為假扣押。至台灣省台南區車輛行車事故鑑定委員會
    九十九年一月七日南鑑字第○九九五九○○○四八號函認：
    「認定何人未依號誌指示行駛，號誌運作相關事證尚待釐清
    ，無法遽予鑑定」等語（見原審事聲卷第一三至一四頁），
    此乃屬相對人損害賠償請求於實體法上是否有理由之問題，
    仍須經調查審認始得確定，亦不能據此否認相對人聲請假扣
    押保全日後強制執行之權利。抗告人抗告對伊賴以生存之自
    用住宅執行假扣押，守法人民之生存、工作及財產權全無保
    障云云，均非本件聲請假扣押裁定程序所得審究。本件相對
    人聲請對抗告人之財產於債權範圍內予以假扣押，業已提出
    釋明，並陳明願供擔保，以補釋明之不足，原法院復已定相
    當之擔保，命供擔保後為假扣押，於法尚無不合。抗告意旨
    指摘原裁定不當，求為廢棄，為無理由，應駁回其抗告。
四、據上論結，本件抗告為無理由，依民事訴訟法第四百九十五
    條之一第一項、第四百四十九條第一項、第九十五條、第七
    十八條，裁定如主文。
中    華    民    國    99    年    5     月    7     日
                  民事第一庭    審判長法  官  丁振昌
                                      法  官  林永茂
                                      法  官  高明發
上為正本係照原本作成。
不得再抗告。
中    華    民    國    99    年    5     月    10    日
                                      書記官  王全龍

司法院資訊處製作；財團法人民間司法改革基金會備份。
